臺灣高等法院臺南分院刑事判決　　　　　　　九十三年度交上易字第一三四號　Ｃ
　　　上　訴　人　臺灣雲林地方法院檢察署檢察官
　　　被　　　告　丙　○　○
右列上訴人因被告過失傷害案件，不服臺灣雲林地方法院九十二年度交易字第一五五
號，中華民國九十三年二月二十日第一審判決（起訴案號：臺灣雲林地方法院檢察署
九十二年度偵字第三四三五號）提起上訴，本院判決如左：
      主      文
原判決撤銷。
丙○○因過失傷害人，處有期徒刑肆月，如易科罰金，以參佰元折算壹日。
      事      實
一、丙○○明知未取得駕駛執照不得駕駛車輛，竟仍於未取得駕駛執照之情況下，在
    民國九十二年三月十三日下午二時許，騎乘車牌號碼ＮＣＺ—七三八號重型機車
    ，沿雲林縣斗南鎮○○里○○路五六八巷由西往東方向行駛，途經該巷一０一號
    前時，本應注意車輛超車時，應於前車左側保持半公尺以上之間隔超過，而依當
    時天候晴，日間自然光線，路面乾燥無缺陷，道路無障礙物，視距良好，依其智
    識、能力亦無不能注意之情事，竟疏未注意保持半公尺以上之安全間隔，而於超
    越在同一時、地前方同向由乙○○所騎乘之腳踏車時，其所騎乘之機車右手把擦
    撞乙○○之左手腕部，致乙○○人車倒地後，受有第十一、十二對胸椎壓迫性骨
    折、肢體多處擦傷、左側腕部扭傷等傷害。
二、案經告訴人乙○○訴由雲林縣警察局斗南分局報告臺灣雲林地方法院檢察署檢察
    官偵查起訴。
      理      由
一、右揭犯罪事實，業據被告於原審審理中坦承不諱，核與告訴人乙○○於警訊中之
    指訴相符。而肇事前被告之車行方向為大同路五六八巷由西往東直行，告訴人則
    騎乘腳踏車於前方同向行駛，肇事後被告之機車右倒於該巷路邊，車頭朝東，與
    告訴人左倒之腳踏車相距十三．一公尺，機車之刮地痕分別達三．二公尺、０．
    三公尺及０．四公尺，三．二公尺之刮地痕起點有血跡，另告訴人之鞋子分別散
    落於其腳踏車後方，腳踏車與右鞋中間有血跡，兩車並無擦撞痕跡等情，有道路
    交通事故調查報告表一份及現場照片十幀附卷可證。綜合兩車之關係位置、形態
    、車損情形，機車之行車方向、路線、倒地位置及告訴人、被告所遺留之血跡等
    情，足認被告於超越告訴人所騎乘之腳踏車時，未保持安全距離，致擦撞告訴人
    ，堪予認定。至被告雖辯稱係因機車之右把手與腳踏車之左把手相碰撞而發生車
    禍等語，然依前揭道路交通事故現場圖所載，上開機車及腳踏車之左右把手經丈
    量高度不符，且兩車均無擦撞之痕跡乙節，參以告訴人之左手腕因本件車禍而扭
    傷，此亦有財團法人佛教慈濟綜合醫院大林分院醫療診斷證明書附卷可稽，是應
    係被告所騎乘之機車右把手擦撞告訴人之左手而發生本件車禍無誤。
二、按車輛超越時應於前車左側保持半公尺以上之間隔超過。道路交通安全規則第一
    百零一條第五款定有明文。經查：被告於右揭時、地騎乘機車超越告訴人所騎乘
    之腳踏車時，本應注意前揭規定，且依上開道路交通事故調查報告表之記載，當
    時天候晴，日間自然光線，路面乾燥無缺陷，道路無障礙物，視距良好，並無不
    能注意之情事，被告若稍加注意，應可輕易避免車禍發生，竟疏未注意，於超車
    時未與告訴人保持半公尺以上之間隔，致擦撞騎乘腳踏車之告訴人倒地受傷，其
    有過失，至為明顯。告訴人因本件車禍受有第十一、十二對胸椎壓迫性骨折、肢
    體多處擦傷、左側腕部扭傷等傷害之事實，有前開診斷證明書可稽，告訴人受有
    前揭傷害與被告之過失行為間並有相當因果關係，事證明確，被告過失傷害之犯
    行已堪認定。
三、公訴人另以被告未注意車前狀況，為其過失原因之一，然本件車禍顯然是被告超
    越告訴人之腳踏車時，未保持安全距離所導致，實與被告有無未注意車前狀況乙
    節無關，附此敘明。又本件被告所犯係死刑、無期徒刑、最輕本刑為三年以上有
    期徒刑以外之罪，其於原審準備程序中就被訴事實為有罪之陳述，經法官告知簡
    式審判程序之旨，並聽取公訴人、被告之意見後，原審法院認為適宜而由受命法
    官獨任進行簡式審判程序，併予敘明。
四、至原審法院以證人甲○○於九十三年二月六日原審法院所證，認被告丙○○於肇
    事後，停留在現場，並在偵查犯罪之機關未發覺肇事者前，即向雲林縣警察局斗
    南分局到達現場處理之警員坦認駕車肇事而自首云云，惟查證人甲○○於本院審
    理中否認於原審曾為該項證述，經調原審錄音帶勘驗，證人甲○○並無該項證述
    ，原審筆錄與錄音不符；又被告並未於警方到達現場處理時向警員坦認駕車肇事
    而自首，亦經證人前往現場處理之員警丁○○於本院準備程序中證述在卷，故原
    審認被告自首與事實不符，併此敘明。
五、核被告所為，係犯刑法第二百八十四條第一項前段之過失傷害罪。又被告無照駕
    駛為其所自承，其無駕駛執照仍駕駛車輛因而致人受傷，依道路交通管理處罰條
    例第八十六條第一項之規定，應加重其刑。原審法院據以論科，固非無見，惟查
    被告並未自首已如前述，而原審認被告自首並依刑法第六十二條之規定減輕其刑
    ，容有違誤，檢察官據以提起上訴謂量刑過輕，為有理由，原判決自應予撤銷，
    爰審酌被告駕駛車輛，本應謹慎小心維護自身及參與道路交通者之安全，竟疏於
    行車安全之注意義務因而肇事，致告訴人受有傷害，迄今除賠償告訴人二萬餘元
    外，尚未與告訴人達成和解，惟念及被告無前科（見台灣雲林地方法院檢察署刑
    案資料查註紀錄表、台灣高等法院被告全國前案紀錄表），犯後坦承犯行，態度
    尚佳等一切情狀，量處如主文所示之刑，並諭知易科罰金之折算標準。
據上論斷，應依刑事訴訟法第三百六十九條第一項前段、第三百六十四條、第二百九
十九條第一項前段，道路交通管理處罰條例第八十六條第一項，刑法二百八十四條第
一項前段、第四十一條第一項，罰金罰鍰提高標準條例第一條前段、第二條，判決如
主文。
本案經檢察官羅清溪到庭執行職務。
中    華    民    國      九十三      年      七      月      十三      日
                                  臺灣高等法院臺南分院刑事第三庭
                                      審判長法官  陳    義    仲
                                            法官  陳    清    溪
                                            法官  宋    明    蒼
右正本證明與原本無異。
不得上訴。
                                      法院書記官  陳    嘉    琍
中    華    民    國      九十三      年      七      月      十九      日
附錄法條：
刑法二百八十四條第一項前段：因過失傷害人者，處六月以下有期徒刑、拘役或五百
                            元以下罰金。
